【裁判字號】    97,簡上,329
【裁判日期】    971030
【裁判案由】    恐嚇取財
【裁判全文】
臺灣桃園地方法院刑事判決             97年度簡上字第329號
上  訴  人
即  被  告  丁○○
上列上訴人即被告因恐嚇取財案件，不服本院中華民國96年12月
31日96年度壢簡字第1500號第一審刑事簡易判決（聲請簡易判決
處刑案號：臺灣桃園地方法院檢察署95年度偵字第25816 號），
提起上訴，經本院管轄之合議庭改依第一審通常程序審理，判決
如下：
    主  文
原判決關於丁○○部分撤銷。
丁○○無罪。
    理  由
一、本件聲請簡易判決處刑意旨略以：同案被告乙○○（業經本
    院判決有罪確定）因負債無力償還，一時需款孔急，遂謀佯
    以自己遭地下錢莊拘禁為由，向其母親丙○○及其姊姊甲○○恐嚇取財，以供己償債之用，乃與被告丁○○約定取得款
    項後，丁○○可獲取新臺幣（下同）2 萬元之代價，而共同
    基於意圖為自己不法所有之犯意聯絡，由同案被告乙○○於
    民國95年11月24日13時56分許，在桃園縣中壢市某處，以00
    00000000號行動電話，撥打至甲○○持用之0000000000號行
    動電話，向甲○○誆稱「我被地下錢莊的人押走，並被打，
    趕快來救我」云云，於同日17時57分許，再傳送內容為「快
    點來救我…拜託，9 點沒消息我就真的完了」之簡訊至甲○○前開行動電話，又於同日19時4 分許，以0000000000號行
    動電話，撥打至丙○○所持用之0000000000號行動電話，向
    丙○○誆稱「媽媽到底要不要救我，我被錢莊的人押走，眼
    睛被矇著，不知道在哪裡，晚上8 點一定要拿錢上來救我」
    云云，致丙○○、甲○○心生畏懼，即應允於同年11月25日
    中午12時許，在桃園縣楊梅鎮○○路○ 段156 巷9 號住處樓
    下警衛室交付20萬元，同案被告乙○○與被告丁○○遂依約
    駕車前往，並將車輛停靠於桃園縣楊梅鎮○○路○ 段與瑞溪
    路口之便利商店前，推由被告丁○○下車佯裝為地下錢莊取
    款之人，以同案被告乙○○持用之前開行動電話與丙○○聯
    絡，並持同案被告乙○○簽具之面額30萬元本票及借據影本
    ，前往前開約定地點，向丙○○取款，旋即為埋伏該處之警
    員於同年11月25日13時許，在桃園縣楊梅鎮○○路○ 段156
    巷9 號前查獲被告丁○○，並於桃園縣楊梅鎮○○路○ 段與
    瑞溪路口查獲同案被告乙○○，始未得手而未遂，並於同案
    被告乙○○身上扣得本票正本、借據正本各1 張，於被告丁○○身上扣得本票影本、借據影本各1 張、0000000000號行
    動電話1 具。因認被告丁○○涉犯刑法第346 條第3 項、第
    1 項之恐嚇取財未遂罪嫌云云。
二、按犯罪事實應依證據認定之，無證據不得認定其犯罪事實，
    又不能證明被告犯罪者，應諭知無罪之判決，刑事訴訟法第
    154 條第2 項、第301 條第1 項定有明文。刑事訴訟法上所
    謂認定犯罪事實之證據，係指足以認定被告確有犯罪行為之
    積極證據而言，如未能發現相當證據或證據不足以證明，自
    不能以推測或擬制之方法，以為裁判基礎，最高法院29年上
    字第3105號及40年臺上字第86號分別著有判例；又認定不利
    於被告之事實，須依積極證據，苟積極證據不足為不利被告
    之認定時，即應為有利於被告之認定，更不必有何有利之證
    據，有最高法院30年上字第816 號判例可資參照。且刑事訴
    訟上證明之資料，無論其為直接或間接證據，均須達於通常
    一般之人均不致有所懷疑，而得確信其為真實之程度，始得
    據為有罪之認定，若其關於被告是否犯罪之證明未能達此程
    度，而有合理懷疑之存在，致使無從形成有罪之確信，根據
    「罪證有疑，利於被告」之證據法則即不得遽為不利被告之
    認定，亦有最高法院76年度台上字第4986號判例可稽。又被
    害人之陳述如無瑕疵，且就其他方面調查又與事實相符，固
    足採為科刑之基礎，倘其陳述尚有瑕疵，則在未究明前，遽
    採為論罪科刑之根據，即難認為適法，最高法院61年臺上字
    第3099號著有判例可資參照。
三、證據能力方面：
（一）按被告以外之人於審判外之陳述，雖不符前4 條之規定，
      而經當事人於審判程序同意作為證據，法院審酌該言詞陳
      述或書面陳述作成時之情況，認為適當者，亦得為證據；
      當事人、代理人或辯護人於法院調查證據時，知有第159
      條第1 項不得為證據之情形，而未於言詞辯論終結前聲明
      異議者，視為有前項之同意，刑事訴訟法第159 條之5 就
      此定有明文。而本案所引用之供述證據，經本院依法踐行
      調查證據程序，公訴人、被告均不爭執各該供述證據之證
      據能力，且迄本院言詞辯論終結前未就供述證據之證據能
      力聲明異議，又查無依法應排除其證據能力之情形，是後
      述所引用供述證據之證據能力均無疑義，依法自有證據能
      力，均得作為本案證據，先予敘明。
（二）另支票正本、影本各1 份；借據正本、影本各1 份；中華
      電信查詢資料1 份、扣案之0000000000號行動電話1 具、
      0000000000號行動電話簡訊翻拍照片2 張，均與本案事實
      具有自然關聯性，復屬書證、物證性質，且查無事證足認
      有違背法定程式或經偽造、變造所取得之情事，況公訴人
      及被告對此部分之證據能力亦不爭執，是堪認均有證據能
      力。
四、公訴人認被告丁○○涉有上揭恐嚇取財罪嫌，無非係以被告
    丁○○於警詢、檢察官訊問時之供述；同案被告乙○○於警
    詢時之供述；證人丙○○、甲○○於警詢、檢察官訊問時之
    證述；支票正本、影本各1 份；借據正本、影本各1 份；中
    華電信查詢資料1 份、扣案之0000000000號行動電話1 具、
    0000000000號行動電話簡訊翻拍照片2 張等為其主要論據。
    惟訊據被告丁○○固坦承於95年11月25日上午11時許曾駕車
    搭載同案被告乙○○至同案被告乙○○母親丙○○之住處，
    同案被告乙○○並要伊持本票、借據影本向丙○○拿20萬元
    之事實，然否認有何恐嚇取財之犯行，辯稱：案發前一天乙○○打電話給伊說要還伊之前欠伊的2 萬元，所以相約隔天
    中午載乙○○回家拿錢，伊載乙○○至丙○○住處門口時，
    乙○○要伊自己下車去向丙○○拿錢，伊問乙○○為什麼，
    乙○○說如果乙○○去拿錢，可能會被丙○○帶回苗栗，乙○○並拿出本票、借據給伊，要伊向丙○○表示乙○○有欠
    人家錢，如果丙○○問欠多少錢，再將本票、借據拿給丙○○看，伊並不知道同案被告乙○○欠地下錢莊的錢而被押走
    的事及乙○○是用這種方式向家人要錢等語。是本件應審究
    者為被告丁○○是否知悉同案被告乙○○以佯稱遭地下錢莊
    催債並拘禁毆打為由，恐嚇丙○○、甲○○交付財物之情事
    。
五、經查：
（一）參酌同案被告乙○○於警詢時供述：伊於95年11月24日下
      午8 時許撥打電話給丁○○，請丁○○載伊回楊梅住處向
      伊姊姊拿錢，伊與丁○○相約隔日上午11時載伊至楊梅住
      處，伊就拿本票正本給丁○○，丁○○說不要拿正本，便
      到便利商店影印，而將正本還給伊，伊叫丁○○用伊行動
      電話打電話給伊母親，並叫丁○○去向伊母親拿錢等語（
      95年度偵字第25816 號卷第8 至12頁），核與被告丁○○
      上揭辯解大致相符，且細稽乙○○上開供述可知，乙○○
      實係向被告表示欲請被告載其返家，並請被告代為出面向
      其家人取款，而未向被告提及其係以遭地下錢莊之人拘禁
      為由向家人要錢之情事，是被告是否知悉乙○○恐嚇取財
      之犯行，而仍與之共同為之，至有可疑。況同案被告乙○○於警詢時亦已明確供述：伊因為沒有臉面對伊母親才請
      丁○○幫伊向伊母親要錢，伊並沒有與丁○○串通好要騙
      伊母親的錢等語（95年度偵字第25816 號卷第8 至12頁）
      ，益徵被告丁○○與乙○○間實無恐嚇取財之犯意聯絡，
      自難遽以恐嚇取財罪相繩。
（二）又證人丙○○於警詢、檢察官訊問及本院審理時雖證述：
      伊於95年11月24日下午6 時許接到乙○○的電話，乙○○
      說他被錢莊的人押著，叫伊拿20萬元去救他，否則他會沒
      命，而於95年11月25日中午12時20分時被告就用乙○○的
      行動電話打給伊稱：「你是不是小孩子的媽，錢準備好了
      沒有」，因伊已經報警，所以就和被告約在伊住處的中庭
      ，後來被告又打電話來問伊「到了沒有」，伊就說到了，
      被告進來後就被警察制伏，因被告打電話給伊問伊「錢準
      備好了沒」，所以伊認為被告就是要來拿這筆錢的，被告
      為警查獲時有說因被告替乙○○先還20萬元給錢莊的人，
      今天是要拿乙○○欠的錢等語（95年度偵字第25816 號卷
      第20至21頁、第48至49頁，本院97年9 月4 日審判筆錄第
      3 至7 頁）；證人甲○○於警詢、檢察官訊問及本院審理
      時亦證述：伊於95年11月24日下午1 時許接到乙○○的電
      話稱他被錢莊的人押走還被打，伊便向派出所報案，伊回
      家後就跟伊母親聯絡，而於案發當天早上，乙○○有先打
      一通電話給伊母親說「我們要出發了」，所以伊就請警察
      過來埋伏，後來被告就用乙○○的行動電話打電話給伊母
      親說「你是不是小孩子的媽，錢準備好了沒有」，伊就先
      到樓下看警察到了沒，之後伊母親也下樓，就當場查獲被
      告及乙○○等語（95年度偵字第25816 號卷第22至23頁、
      第49至50頁，本院97年9 月4 日審判筆錄第8 至12頁），
      然此僅能證明係乙○○以電話向丙○○、甲○○告知其遭
      地下錢莊人員拘禁需錢救急，尚無從證明被告亦參與乙○○恐嚇取財之犯行。至被告縱曾以電話向丙○○陳稱「你
      是不是小孩子的媽，錢準備好了沒有」、「到了沒有」等
      語，然此亦僅能證明被告曾以同案被告乙○○使用行動電
      話與證人丙○○聯繫取款之事宜，惟並無法逕以推論被告
      出面取款時，即已知悉同案被告乙○○係以佯稱遭地下錢
      莊催債並拘禁毆打為由，恐嚇丙○○、甲○○交付財物之
      情事，是證人丙○○、甲○○之上揭證述亦無法逕為被告
      丁○○不利之認定。
（三）另卷附之支票正本、影本各1 份；借據正本、影本各1 份
      ；中華電信查詢資料1 份、扣案之0000000000號行動電話
      1 具、0000000000號行動電話簡訊翻拍照片2 張，亦無法
      證明被告丁○○就同案被告乙○○恐嚇取財之犯行具有犯
      意之聯絡，是亦不足作為被告不利之認定。
六、綜上論述，本件公訴人所憑事證尚無從形成被告有罪論斷之
    確信，此外，復查無其他積極事證足以證明被告確有恐嚇取
    財之犯行，揆諸首揭法條、判例要旨及說明，自屬不能證明
    其犯罪。原審疏未審酌上情，遽為被告有罪之諭知，稍有未
    洽，被告上訴意旨指摘原審判決不當，為有理由，自應由本
    院將原審判決撤銷改判。本件檢察官原聲請以簡易判決處刑
    ，惟經本院認有刑事訴訟法第451 條之1 第4 項但書第3 款
    之情形，因此改依第一審通常程序審理，並為被告無罪之諭
    知。
據上論斷，應依刑事訴訟法第455 條之1 第1 項、第3 項、第45
2 條、第369 條第1 項前段、第364 條、第301 條第1 項，判決
如主文。
本案經檢察官顏世翠到庭執行職務
中    華    民    國    97    年    10    月    30    日
                    刑事第十二庭審判長法  官  魏  于  傑
                                      法  官  李  文  娟
                                      法  官  羅  國  鴻
以上正本證明與原本無異。
如不服本判決，應於判決送達後10日內向本院提出上訴狀（應附
繕本），其未敘述上訴理由者，應於上訴期間屆滿後20日內補提
理由書狀於本院，上訴於臺灣高等法院。
                                      書記官  戴  育  萍
中    華    民    國    97    年    11    月    5     日


司法院資訊處製作；財團法人民間司法改革基金會備份。
